臺灣臺中地方法院刑事判決
111年度訴字第1459號
公  訴  人  臺灣臺中地方檢察署檢察官
被      告  曾丞賢




上列被告因詐欺案件，經檢察官提起公訴（111年度偵字第10929
號），被告於準備程序中就被訴事實為有罪之陳述，經告以簡式
審判之旨，並聽取意見後，經本院合議庭裁定由受命法官獨任行
簡式審判程序，本院判決如下：
    主    文
曾丞賢犯如附表所示之罪，各處如附表「罪名、宣告刑及沒收」
欄所示之刑及沒收。應執行有期徒刑壹年參月。沒收部分併執行
之。
    犯罪事實
一、曾丞賢前因把玩卡利娛樂城網路遊戲，於民國110年4月28日
    知悉該網路遊戲代理林崴程用以提供玩家儲值之第一商業銀
    行帳號000-00000000000號帳戶（下稱甲帳戶，林崴程所涉
    幫助詐欺部分另經檢察官以111年度偵字第10928號為不起訴
    處分），又於同年5月2日因銷售健達河馬巧克力商品而知悉
    買家洪綉媄申辦之台新商業銀行帳號000-00000000000000號
    帳戶（下稱乙帳戶，洪綉媄所涉幫助詐欺部分現由臺灣新北
    地方檢察署偵辦中）。曾丞賢明知己無可供販售之健達河馬
    巧克力商品亦無銷售意願，竟意圖為自己不法之所有，基於
    以網際網路對公眾散布而犯詐欺取財之犯意，先於110年4月
    25日前某日時，連結網路後以臉書社群網站（下稱臉書）名
    稱「Tsang Cheng Xian」帳號，在臉書「團購食品批發平台
    」社團刊登銷售健達河馬巧克力訊息，向不特定瀏覽該社團
    訊息之人散布虛假訊息：
  ㈠110年5月2日19時許，魏詩芫閱覽上開訊息後與使用臉書「Ts
    ang Cheng Xian」帳號之曾丞賢聯繫購買健達河馬巧克力等
    商品事宜，議定後曾丞賢另以LINE通訊軟體暱稱「yia」帳
    號與魏詩芫互加好友，且因洪綉媄要求曾丞賢退還交易貨款
    ，即在LINE通訊軟體對話過程中提供魏詩芫甲帳戶及乙帳戶
    用以匯入貨款，魏詩芫因此陷於錯誤，於同日20時許匯款新
    臺幣（下同）2,750元至甲帳戶，再於同日20時20分許匯款7
    00元至乙帳戶，林崴程則將匯入甲帳號之款項2750元轉換成
    卡利娛樂城之遊戲點數儲值至曾丞賢遊戲帳戶內供其使用。
    嗣因魏詩芫匯款完成後遲未收到其所購買之商品，亦無法聯
    繫臉書「Tsang Cheng Xian」帳號及LINE通訊軟體暱稱「yi
    a」帳號，始知受騙。　
  ㈡同年4月25日17時34分許，黃維達閱覽上開訊息後與使用臉書
    「Tsang Cheng Xian」帳號之曾丞賢聯繫買賣健達河馬巧克
    力商品事宜，議定後曾丞賢在對話過程中提供甲帳戶予黃維
    達，用以匯入貨款，黃維達因此陷於錯誤，於同年5月3日21
    時30分許連同運費匯款2,800元至甲帳戶內，林崴程則將款
    項轉換成卡利娛樂城之遊戲點數儲值至曾丞賢遊戲帳戶內供
    其使用。嗣因黃維達匯款完成後遲未收到其所購買之商品，
    亦無法聯繫臉書「Tsang Cheng Xian」帳號，始知受騙。
二、案經魏詩芫及黃維達訴由苗栗縣警察局竹南分局報告臺灣臺
    中地方檢察署檢察官偵查起訴。　
    理    由
一、按除被告所犯為死刑、無期徒刑、最輕本刑為3 年以上有期
    徒刑之罪或高等法院管轄第一審案件者外，於第273條第1項
    程序進行中，被告先就被訴事實為有罪之陳述時，審判長得
    告知被告簡式審判程序之旨，並聽取當事人、代理人、辯護
    人及輔佐人之意見後，裁定進行簡式審判程序；除簡式審判
    程序、簡易程序及第376 條第1款、第2款所列之罪之案件外
    ，第一審應行合議審判，刑事訴訟法第273條之1 第1項、第
    284條之1分別定有明文。本件被告曾丞賢所犯係死刑、無期
    徒刑、最輕本刑為3年以上有期徒刑之罪或高等法院管轄第1
    審案件以外之罪，並於本院行準備程序時就被訴事實為有罪
    之陳述，而經本院合議庭依前揭規定，裁定改依簡式審判程
    序進行審理，是本件之證據調查，依刑事訴訟法第273條之2
    規定，不受同法第159條第1項、第161條之2、第161條之3、
    第163條之1及第164條至第170條規定之限制，合先敘明。
二、上揭犯罪事實，業據被告曾丞賢於警詢、偵查、本院準備程
    序及審理時均坦承不諱（見偵卷第57-59、209-213頁；本院
    卷第87、94-95頁），核與證人即告訴人魏詩芫、黃維達於
    警詢之指訴（見偵卷第85-89頁、第91-95頁），暨證人即甲
    帳戶申辦人林崴程、乙帳戶申辦人洪綉媄於警詢證述之情節
    大致相符（同上偵卷第77-83頁、第67-71頁），復有第一商
    業銀行帳號000-00000000000號帳戶（即甲帳戶）客戶基本
    資料及交易明細、台新商業銀行帳號000-00000000000000號
    帳號帳戶（即乙帳戶）個資及交易明細、臉書提供之「Tsan
    gChengXian」帳號使用者資料及IP位址（見偵卷第95-99頁
    、第101-103、107頁）、告訴人魏詩芫所提出臉書「團購食
    品批發平台」社團網頁資料、匯款帳戶資料及轉帳交易明細
    、與被告間（暱稱「yia」）LINE通訊軟體對話紀錄、臺北
    市政府警察局大同分局寧夏路派出所陳報單、受理各類案件
    紀錄表、受（處）理案件證明單、受理詐騙帳戶通報警示簡
    便格式表、內政部警政署反詐騙諮詢專線紀錄表、金融機構
    聯防機制通報單（偵卷第109-111、115-135頁）；告訴人黃
    維達提供ATM交易明細表、與臉書「TsangChengXian」帳號
    對話紀錄、高雄市政府警察局湖內分局阿蓮分駐所受理詐騙
    帳戶通報警示簡便格式表、內政部警政署反詐騙諮詢專線紀
    錄表、金融機構聯防機制通報單、受理各類案件紀錄表、受
    （處）理案件證明單（見偵卷第143-171、179-181頁）在卷
    足憑，足徵被告上揭任意性自白確與事實相符，堪以採信。
    本案事證已臻明確，被告犯行洵堪認定。
三、論罪科刑：
　㈠按刑法第339條之4第1項第3款「以廣播電視、電子通訊、網
    際網路或其他媒體等傳播工具，對公眾散布而犯之」此加重
    事由，立法理由已敘明：「考量現今以電信、網路等傳播方
    式，同時或長期對社會不特定多數之公眾發送訊息施以詐術
    ，往往造成廣大民眾受騙，此一不特定、多數性詐欺行為類
    型，其侵害社會程度及影響層面均較普通詐欺行為嚴重，有
    加重處罰之必要，爰定為第3款之加重處罰事由」等語在案
    。申言之，因以廣播電視、電子通訊、網際網路或其他媒體
    等傳播工具對公眾散布而犯之，將導致不特定人或多數人於
    閱聽見聞後有受詐騙之虞，可能造成之侵害社會程度及影響
    層面均較鉅，爰增訂上開加重處罰之詐欺犯罪類型。行為人
    只要有以上開傳播工具，對於不特定人或多數人散布不實訊
    息，以招徠民眾，進而遂行詐欺行為，即已具備該款加重詐
    欺罪之構成要件（最高法院106年度台上字第358號、107年
    度台上字第846號判決意旨可資參照）。故行為人若係基於
    詐欺不特定民眾之犯意，利用網際網路等傳播工具刊登虛偽
    不實之訊息以招徠民眾遂行詐騙，縱行為人尚須對受訊息引
    誘而來之被害人續行施用詐術始能使之交付財物，仍係直接
    以網際網路等傳播工具向公眾散布詐欺訊息，無礙成立加重
    詐欺罪。查本件被告曾丞賢係在不特定多數人均得自由上網
    閱覽之臉書社群網站「團購食品批發平台」社團上，刊登其
    欲販賣健達河馬巧克力之不實訊息，致魏詩芫及黃維達瀏覽
    該訊息後，再以LINE通訊軟體或私訊方式與被告洽談交易細
    節，則因被告初始係在臉書社團對公眾散布虛偽販賣訊息，
    而非直接選擇特定被害人發送詐欺資訊，依前開說明，自該
    當於刑法第339條之4第1項第3款之加重要件。次按詐欺取財
    罪及詐欺得利罪，前者之行為客體係指財物，後者則指取得
    債權、免除債務、延期履行債務或提供勞務等財物以外之財
    產上不法利益（最高法院86年度台上字第3534號判決意旨參
    照），故倘所詐得者係現實之財物，則應屬詐欺取財罪之範
    疇。本案被告就犯罪事實一㈠部分指示告訴人魏詩芫將其中7
    00元匯至不知情之洪綉媄所申設帳戶內，所詐得者即屬現實
    之金錢，嗣被告因而免除對洪綉媄之債務，僅係告訴人魏詩
    芫依被告指示所為，事實上即為被告處分財物之行為，其自
    始並非取得財物以外之財產上不法利益，即非屬詐欺得利之
    行為。是核被告如犯罪事實欄一㈠㈡所為，均係犯刑法第339
    條之4第1項第3款之以網際網路對公眾散布而犯詐欺取財罪
    。
 ㈡被告就犯罪事實一㈠所示加重詐欺取財犯行，係基於同一犯罪
   決意，而向告訴人魏詩芫實施詐術，致其陷於錯誤而先後2次
   匯款，所為係於密切接近之時間、地點實施，侵害同一人之
   財產法益，行為之獨立性極為薄弱，在時間差距上，難以強
   行分開，應屬數個舉動之接續施行，論以接續犯一罪。
 ㈢又被告利用不知情之林崴程、洪綉媄遂行本案加重詐欺犯行之
   部分行為，均為間接正犯。
 ㈣被告所犯如犯罪事實欄一㈠㈡所示2次以網際網路對公眾散布而
   詐欺取財犯行，分別侵害不同人之財產法益，且犯罪之時間
   、空間亦有相當差距，顯屬犯意各別，行為互殊，應予分論
   併罰。
 ㈤爰以行為人之責任為基礎，審酌被告前自109年間起即有多次
   以網際網路對公眾散布之詐欺前科，有臺灣高等法院被告前
   案紀錄表在卷可佐，素行非佳，又其正值青年，非無謀生能
   力，不思以正當途徑獲取財物，竟以網際網路對公眾散布不
   實訊息之方式詐取他人財物，更利用不知情之林崴程、洪綉
   媄以遂行本案，致告訴人魏詩芫、黃維達因而受有財產上損
   失，缺乏對他人財產權之尊重，並紊亂金融交易往來秩序，
   破壞社會正常交易安全，所為殊有可議，應予非難，惟念被
   告犯後均坦承所犯，尚知悔悟，惟未與告訴人魏詩芫、黃維
   達達成和解，賠償其等所受損害，兼衡被告犯罪之動機、目
   的、手段、所詐得金額非鉅，及其自陳高職畢業，未婚，沒
   有小孩，之前從事水電，每月收入約3萬多，不用扶養別人之
   智識程度、家庭經濟狀況（見本院卷第96頁）等一切情狀，
   分別量處如主文所示之刑，並定其應執行刑，以示懲儆。
五、沒收部分：
   按犯罪所得，屬於犯罪行為人者，沒收之；於全部或一部不
   能沒收或不宜執行沒收時，追徵其價額；犯罪所得，包括違
   法行為所得、其變得之物或財產上利益及其孳息；犯罪所得
   已實際合法發還被害人者，不予宣告沒收或追徵，刑法第38
   條之1第1項前段、第3項、第4項、第5項分別定有明文。查被
   告向告訴人魏詩芫、黃維達施用詐術，並提供林崴程、洪綉
   媄之帳戶供告訴人魏詩芫、黃維達匯款，其因此無須退還交
   易貨款700元予洪綉媄，且告訴人魏詩芫、黃維達匯入林崴程
   帳戶之款項2750、2800元均由林崴程轉換成卡利娛樂城之遊
   戲點數儲值至曾丞賢遊戲帳戶內供其使用等情，業據被告於
   偵查中及本院審理時供述在卷（見偵卷第211-213頁；本院卷
   第95頁），然被告就犯罪事實一㈠部分指示告訴人魏詩芫將70
   0元匯至洪綉媄所申設帳戶內，此部分向告訴人魏詩芫所詐得
   者係屬現實之金錢，業如前述，而該遊戲點數即屬刑法第38
   條之1第4項所稱「變得之物」，核均屬被告之犯罪所得，既
   未據扣案，亦未返還予被害人，自應依上開規定於被告所犯
   之各該罪刑項下分別宣告沒收，於全部或一部不能沒收或不
   宜執行沒收時，追徵其價額。
據上論斷，應依刑事訴訟法第273條之1第1項、第299條第1項前
段，刑法第339條之4第1項第3款、第38條之1第1項前段、第3項
、第51條第5款，刑法施行法第1條之1第1項，判決如主文。
本案經檢察官徐雪萍提起公訴，檢察官賴謝銓到庭執行職務。
中　　華　　民　　國　　111 　年　　9 　　月　　14　　日
                  刑事第一庭    法  官  黃龍忠
以上正本證明與原本無異。
如不服本判決應於收受判決後20日內向本院提出上訴書狀，並應
敘述具體理由；其未敘述上訴理由者，應於上訴期間屆滿後20日
內向本院補提理由書（均須按他造當事人之人數附繕本）「切勿
逕送上級法院」。
告訴人或被害人如不服判決，應備理由具狀向檢察官請求上訴，
上訴期間之計算，以檢察官收受判決正本之日起算。
                                書記官  華鵲云
中　　華　　民　　國　　111 　年　　9 　　月　　14　　日

附表：
編號 犯罪事實 罪名、宣告刑及沒收  1 如犯罪事實欄一㈠所示部分 曾丞賢以網際網路對公眾散布而犯詐欺取財罪，處有期徒刑壹年貳月。未扣案犯罪所得新臺幣柒佰元及所變得之物即價值得新臺幣貳仟柒佰伍拾元之遊戲點數均沒收，如全部或一部不能沒收或不宜執行沒收時，追徵其價額。  2 如犯罪事實欄一㈡所示部分 曾丞賢以網際網路對公眾散布而犯詐欺取財罪，處有期徒刑壹年壹月。未扣案之犯罪所得變得之物即 價值新臺幣貳仟捌佰元之遊戲點數沒收，如全部或一部不能沒收或不 宜執行沒收時，追徵其價額。 

附錄論罪科刑法條：
刑法第339條之4：
犯第339條詐欺罪而有下列情形之一者，處1年以上7年以下有期
徒刑，得併科1百萬元以下罰金：
一、冒用政府機關或公務員名義犯之。
二、三人以上共同犯之。
三、以廣播電視、電子通訊、網際網路或其他媒體等傳播工具，
    對公眾散布而犯之。
前項之未遂犯罰之。